【裁判字號】    89,自,296
【裁判日期】    891024
【裁判案由】    誹謗
【裁判全文】
臺灣臺南地方法院刑事判決              八十九年度自字第二九六號
    自  訴  人  乙○○
    代  理  人  陳雲律  律師
    被      告  甲○○
右列被告因誹謗案件，經自訴人提起自訴，本院判決如左：
    主  文
甲○○無罪。
    理  由
一、自訴意旨如附件自訴狀所載。
二、訊據被告甲○○，固承認有指稱自訴人乙○○的ＥＱ有問題等語，惟矢口否認有
    誹謗自訴人之犯意，辯稱：自訴人偶因細故，對其妻即蔡佩玲動輒橫施暴力，拳
    腳交加，每致蔡佩玲之身體傷痕累累，有診斷書五件，住院醫療費用收據二紙為
    證，而自訴人因傷害罪經法院判處罪刑，亦有判決書附卷可參，是以自訴人乙○
    ○與其妻蔡佩玲、妻兄蔡永隆、蔡銘富間互為刑事及民事訴訟極多，伊身為蔡佩
    玲、蔡永隆及蔡銘富等人之選任辯護人及告訴代理人，雖然曾經於法庭辯論時曾
    批評自訴人乙○○一方面偽稱要與其妻和好，另一方面卻又對二個妻舅興訟，此
    種行為，其ＥＱ有問題，辯護人、代理人依法本得請求調查證據（刑事訴訟法第
    一百六十三條第二項），直接或聲請審判長詰問證人（同法第一百六十六條規定
    ），辯論證據證明力（同法第一百六十二條規定）或為其他事項辯論，以協助法
    院發現真實，乃詰問權及調查證據請求權、辯論證據證明力權利之合法行使，為
    依法令之行為（刑法第二十一條第一項），本得阻卻違法等語。
三、按學者就人際互動和個人自處演繹提出情緒智力（ENOTIONAL INTELLIGECE）的
    理論。若有情緒智力測驗賦予情緒智力數量化，得分稱情緒智力商數（ENOTION
    AL INTELLIGECEQ UOTIENT ），在台灣一般俗稱ＥＱ。這個新詞涵蓋自制力、
    熱忱、毅力、自我驅策力等。此有學者著作影本在卷可稽。再按刑法第三百十條
    第三項規定：「對於所誹謗之事，能證明其為真實者，不罰」，係以指摘或傳述
    足以毀損他人名譽事項之行為人，其言論內容與事實相符者為不罰之條件，並非
    謂行為人必須自行證明其言論內容確屬真實，始能免於刑責。惟行為人雖不能證
    明言論內容為真實，但依其所提證據資料，認為行為人有相當理由確信其為真實
    者，即不能以誹謗罪之刑責相繩，亦不得以此項規定而免除檢察官或自訴人於訴
    訟程序中，依法應負行為人故意毀損他人名譽之舉證責任。司法院大法官會議著
    有釋字第五０九號解釋。查被告甲○○所辯上開各節，業據其提出台灣台南地方
    法院八十八年度自字第四五五號妨害名譽案件，台灣高雄地方法院八十八年度易
    字第一四號傷害案件、台灣高等法院高雄分院八十八年度上易字第一五四二號傷
    害案件等刑事判決、同分院八十八年度訴字第一一五號損害賠償事件民事判決附
    卷足憑，從而依其所提證據資料，足認被告有相當理由確信其所指稱者為真實，
    揆諸上揭大法官會議解釋意旨，即不能令被告擔負誹謗罪之刑責。
四、至自訴人另指稱被告甲○○有對其誣害及恐嚇威脅拆散自訴人之家庭犯行一節，
    訊據被告甲○○堅決否認有此部分犯行，而自訴人復未能舉證證明被告有此部分
    犯罪事實，本院經查亦無積極證據足認被告有何犯罪行為，既不能證明其犯，爰
    予諭知無罪之判決。
據上論斷，應依刑事訴訟法第三百四十三條、第三百零一條第一項判決如主文。
中    華    民    國      八十九      年      十    月       廿四       日
                            臺灣臺南地方法院刑事第四庭
                                        法 官    蘇  孫  波
右正本證明與原本無異。
如不服本判決應於送達後十日內向本院提出上訴狀。
                                        書  記  官    羅  宗  賢
中    華    民    國      八十九      年      十    月       廿六       日


司法院資訊處製作；財團法人民間司法改革基金會備份。
